【裁判字號】    91,自,292
【裁判日期】    920520
【裁判案由】    詐欺
【裁判全文】
臺灣臺北地方法院刑事裁定                          九十一年度自字第二九二號
    自  訴  人  鳳翔交通企業有限公司
    代  表  人  王君玉
    自  訴  人  乙○○
    右  二  人
    共同代理人  趙  珩
    被      告  丙○○
                甲○○
右列被告等因詐欺案件，經自訴人提起自訴，本院裁定如左：
    主  文
自訴駁回。
    理  由
一、自訴意旨略以：自訴人鳳翔交通企業有限公司（下稱鳳翔公司）於民國九十一年
    一月初，將其所有之三Ｃ—八一六號計程車寄放於自訴人乙○○處代為出售。被
    告丙○○、甲○○於同年月十五日前來商洽願購該車，經雙方議價後以新台幣（
    下同）四萬一千元成交，被告二人稱隔週方有現金，而由丙○○開立本票作為擔
    保，甲○○為保證人，以致自訴人不疑而將該車交付被告。詎被告事後分文未付
    ，且拒不見面，因認被告二人涉有詐欺罪嫌。
二、按法院或受命推事於自訴案件第一次審判期日前訊問及調查結果，如認為案件有
    刑事訴訟法第二百五十二條至第二百五十四條之情形者，得以裁定駁回其自訴，
    同法第三百二十六條第三項定有明文。又刑法第三百三十九條第一項詐欺罪之成
    立，以意圖為自己或第三人不法所有，以詐術使人將本人或第三人之物交付為要
    件，所謂以詐術使人交付，必須被詐欺人因其詐術而陷於錯誤，若其所用方法，
    不能認為詐術，亦不致使人陷於錯誤，即不構成該罪（最高法院四十七年台上字
    第一四四八號判例）。又當事人若有未依債務本旨履行給付之情形，原因非一，
    其因不可歸責之事由無法給付，或於債之關係成立後，始行惡意瑕疵給付，或不
    為給付，皆有可能，非必自始出於故意之詐欺犯罪，而刑事被告依法不負自證無
    罪之義務，故在別無積極證據之情形下，自難違反刑事訴訟法第一百五十四條之
    規定，以被告單純未履行債之狀態，推定被告自始即有不法所有之意圖而施用詐
    術。
三、自訴人認被告二人涉犯詐欺罪嫌，無非係以汽車買賣合約書及被告丙○○所開立
    之本票影本一紙為證。被告甲○○經合法傳喚、拘提均未到庭，訊據被告丙○○
    則堅詞否認有何詐欺之犯意，辯稱：當時經濟狀況不好，便告訴自訴人乙○○能
    力不好，不能買車，但是乙○○說只要負擔六千元之掛牌費及燃料稅，當時將身
    上的錢都給乙○○了還差一千元，當時車款三萬元、靠行費一萬元，加上欠的一
    千元，所以才簽了四萬一千元的本票，甲○○只是靠行契約的保證人，希望自訴
    人能將車子開回去，而將車牌註銷，然後車款再分期償還等語。本院查：
  (一)自訴人鳳翔公司將其所有之三Ｃ—八一六號計程車，寄放至自訴人乙○○處寄賣
    ，自係全權委託乙○○處理包含議價之本件售車事宜。自訴人乙○○於九十一年
    九月五日本院調查中陳稱：「（問：當初被告買車的情況？）答：被告丙○○、
    被告甲○○二人到我們店裡來，原本說要租車，因為我們裡面的車子比較新價格
    比較高，後來被告就說他就買車號３Ｃ—八一六號的車，這部車比較便宜，然後
    被告就付了五千元的訂金包括掛牌費，剩下的錢跟車款就簽了一張四萬一千元的
    本票。被告甲○○當天是當保證人，因為我們公司規定，如果營業車掛我們公司
    的牌，還要簽另一張保證，買車部分我們並沒有要求甲○○當保證人。（問：當
    初被告丙○○有無跟你說他的經濟狀況不好？）答：有，但是我看他很有意願要
    買車，而且車子價值只有幾萬元而已，應該沒有問題。」可知，被告丙○○於九
    十一年一月十五日與乙○○商洽購車，買車當時即已表明經濟狀況不佳，故向自
    訴人乙○○購買較為便宜之車號３Ｃ—八一六號計程車，雙方議價後既合意以簽
    訂四萬六千元成交，難認被告丙○○有何施用詐術之情形。而被告丙○○除交付
    五千元定金，餘款四萬一千元則開立同額本票以為擔保，乙○○即將該車交付被
    告二人，自亦未違反鳳翔公司之意思。本件自訴人等與被告丙○○既就售車之價
    金、標的已合意，買賣契約自已成立、生效，自訴人依債之本旨交付車輛於被告
    丙○○，自係依法履行出賣人之義務，不能以此遽認為被告有何施用詐術而使自
    訴人將物交付之情形，被告辯稱並無詐欺之意思，尚屬可採。
  (二)自訴代理人陳稱：開庭時雙方商討還款事宜後，被告丙○○即避不見面，開庭後
    即九十一年九月六日被告丙○○有帶伊去看車子，車子已經被撞毀，不能發動也
    不能開，已經先把二面牌照拆回來，其實車子已經賣給被告了，不要那部車了等
    語（見本院卷第九三頁）。則被告丙○○事後未依約定履行債務，事後自訴人亦
    不願意領回該車回復原狀，而要求被告丙○○還款，是本件僅係民事上債務不履
    行之糾紛，應循民事途徑救濟，自難以刑責相繩。
  (三)被告甲○○係單純陪同被告丙○○前往購買計程車，並非買賣契約之當事人，亦
    查無被告甲○○有何共同詐欺之故意，並經自訴代理人於九十二年三月十七日當
    庭撤回對被告甲○○之自訴，有撤回自訴狀在卷足參。揆諸前揭說明，尚難推定
    被告二人有何自訴人所指之詐欺犯行，被告二人犯罪嫌疑不足。此外，自訴人並
    未提出其他積極證據供本院調查，依照首開說明，本件自訴應予駁回。
據上論斷，應依刑事訴訟法第三百二十六條第三項、第二百五十二條第十款裁定如主
文。
中      華      民      國    九十二    年      五    月    二十        日
                                      臺灣臺北地方法院刑事第五庭
                                          審判長法  官  廖紋妤
                                                法  官  蔡世祺
                                                法  官  紀文惠
右正本證明與原本無異。
如不服本裁定，應於裁定送達後五日內向本院提出抗告狀。
                                                書記官  林妙穗
中      華      民       國    九十二   年      五    月    二十一      日


司法院資訊處製作；財團法人民間司法改革基金會備份。
